臺灣新竹地方法院刑事判決　　　　　　　93年度簡上字第38號
上　訴　人　臺灣新竹地方法院檢察署檢察官
被　　　告　甲○
上列上訴人因被告過失傷害案件，不服本院新竹簡易庭92年度竹
交簡字第220號中華民國93年2月27日第一審簡易判決（聲請案號
：臺灣新竹地方法院檢察署91年度偵字第5986號）提起上訴，本
院管轄第二審之合議庭判決如下：
    主      文
上訴駁回。
甲○緩刑貳年。
    事實及理由
一、本案經本院合議庭審理結果，認本院第一審判決認事用法及
    量刑均無不當，應予維持。原審判決書所載之事實、證據及
    理由均與本庭所認定者相同，茲引用之（如附件）。
二、上訴人上訴意旨略以：
（一）告訴人丙○○（已於偵查中撤回告訴）所駕駛之重型機車
      刮地痕之始點距離東山街327巷2弄口有5點5公尺之距離，
      其後輪之最末端距東山街327巷2弄口亦有5點5公尺之距離
      ，而東山街327巷2弄口距東南街53巷之中心分隔線未及5
      公尺，故丙○○稱其騎越被告方向車道（即東南街53巷口
      ）之中心線才發生車禍一節，與卷附道路交通事故調查報
      告之事故現場圖所示並無不符，原審就此未予詳究，即認
      定告訴人丙○○之陳述不可採，殊嫌無據。
（二）告訴人丙○○自陳進入上開交岔路口前有停車，則於其停
      車再起步時，該車車速應係慢慢變快，絕非係一加油起步
      即達時速10公里或15公里之速度，是原審法院未慮其係停
      車後再起步之事實，而以5秒之行駛速度均為時速10公里
      計算距離尚有未洽。
（三）被告亦自承其當時駕車車速為時速30公里，經計算得5秒
      之行駛距離為41公尺，經與告訴人丙○○所陳相對照，其
      於起步時，見被告所駕車輛係於距離40公尺處，於5、6秒
      越至中心線遭被告撞擊等情並無不符，足徵告訴人丙○○
      所述確實與事實相符。退步言之，縱依被告陳稱其於到達
      路口10公尺前即發現丙○○所騎乘之機車，並依此計算之
      ，則依其時速30公里計算10公尺之距離須1點2秒之時間行
      駛，而依此1點2秒計算丙○○以時速10公里騎乘機車，僅
      得3點3公尺之距離，是按上開計算推算當時之被告駕車距
      離交岔路口10公尺，而丙○○騎乘機車距離被撞擊處為3
      點3公尺，亦顯非兩車同時到達路口，惟原審法院就此未
      予詳查，僅以丙○○陳述非實，及被告所述駛入交岔路口
      時二車距離10公尺較可採，而未於判決理由中論述被告所
      述有何對其較有利之判斷等，殊嫌率斷。
（四）臺灣省竹苗區車輛行車事故鑑定委員會及臺灣省車輛行車
      事故覆議鑑定委員會之鑑定內容及結果，存有諸多謬誤之
      處，原審判決認此雙方均有過失之鑑定內容與事實相符，
      實有未洽。
（五）被告於肇事後，雖曾至醫院探視告訴人，惟其態度惡劣，
      並無和解誠意，原審以被告有悔悟之心而量處拘役25日，
      實嫌過輕，爰依法提起上訴，請求撤銷原審判決，更為適
      當合法之裁判等語。
三、經查：
（一）本件被告甲○所駕駛之車號JF-2068號自小客車，於事故
      發生時，係行駛在新竹市○○街53巷，寬度為11點1公尺
      ，為幹線道，告訴人乙○○之夫丙○○所騎乘之車號HMA-
      968號機車所行經之新竹市○○街327巷2弄，其寬度為5點
      1公尺，為支線道一節，除據被告坦承在卷，告訴人丙○
      ○、乙○○對此亦不爭執，並有道路交通事故調查報告表
      所附事故現場圖及新竹市警察局第三分局於民國92年5月
      24 日日間拍攝之照片4幀附卷可稽（見偵查卷第11頁、原
      審卷第44、45頁），是縱如告訴人丙○○所稱其所騎乘之
      機車刮地痕之始點距離東山街327巷2弄口有5點5公尺之距
      離，其後輪之最末端距東山街327巷2弄口亦有5點5公尺之
      距離等情屬實，告訴人丙○○所騎乘之機車於事故發生時
      ，仍未通過東山街53巷幹線道中心線5點55公尺之位置，
      從而，告訴人丙○○稱其已超越中心線始發生車禍云云，
      實無所據，無從憑採。
（二）告訴人丙○○雖稱其於進入交岔路口前有暫停車後再起步
      ，惟此部分並無任何證據以佐其說，是原審以告訴人丙○
      ○自承當時行車速度據以計算其騎乘距離，並進而認定告
      訴人丙○○所言與事實有違，既有所依憑，其計算公式亦
      無違背論理法則之處，是告訴人恣意指摘原審判決不當，
      尚無所據。再縱依告訴人所提之計算公式，認告訴人丙○
      ○陳述距離上開交岔路口約40公尺處看見被告所駕駛之車
      輛，經過5、6秒後遭被告撞擊一節為真，充其量僅能證明
      被告當時行車之速度與距離告訴人機車之相對位置為何，
      猶無法遽以推論告訴人確已通過上開交岔路口之中心線始
      發生本件交通事故。
（三）又按刑事訴訟法上之鑑定，有補充法院認識能力之機能，
      而鑑定機關之鑑定報告能否採取，固屬證據之證明力問題
      ，賦予法院自由判斷之權；鑑定為調查證據之方法，法院
      固得命有特別知識經驗具備專業能力之第三者，就特定事
      項陳述其判斷意見，惟鑑定報告之證明力如何，仍由法院
      自由判斷（最高法院93年臺上字第4106號、第1629號判決
      參照），是關於鑑定報告之證據力，法院本得依自由心證
      判斷之，本件原審於認定肇事責任時，採用鑑定機關臺灣
      省竹苗區車輛行車事故鑑定委員會及臺灣省車輛行車事故
      覆議鑑定委員會之鑑定意見關於認定被告未減速且未注意
      車前狀況、告訴人丙○○支線道車未讓幹線道車先行，雙
      方均有過失等情，是鑑定機關所為之上開鑑定意見，經核
      與經驗法則尚屬無違，原審以之作為認定本件肇事責任歸
      屬判定之佐證，亦洵屬有據，上訴人指摘該鑑定意見有違
      誤進而推認原審判決亦有違誤，即無可採。
（四）被告與告訴人已達成民事和解，告訴人並曾具狀請求檢察
      官撤回本件上訴，告訴代理人於本院合議庭審理時亦到庭
      陳述：被告都有履行和解條件，本件是過失行為，告訴人
      願意原諒被告並不欲訴追等語明確（見本院94年5月13日
      審理筆錄），復有本院93年度竹調字第99號調解筆錄、被
      告庭呈由告訴人之夫丙○○親自收受之支票影本3紙、刑
      事請求撤回上訴狀等在卷為憑，是本院認原審判決以被告
      係犯刑法第284條第1項前段過失傷害罪，諭知判處拘役25
      日，如易科罰金，以3百元折算1日，認事用法並無違誤，
      所量刑度亦稱妥適，上訴人以前揭理由指摘原判決不當，
      求予撤銷改判，核無理由，應予駁回。
四、爰審酌被告甲○前未曾受有期徒刑以上刑之宣告，此有臺灣
    新竹地方法院檢察署刑案資料查註紀錄表及臺灣高等法院被
    告前案紀錄表各1份存卷可查，其因一時失慮致罹刑典，事
    後坦承犯行，態度良好，且已與告訴人達成和解，告訴人亦
    表明不願訴追之意，經此偵審程序之教訓後，應能知所警惕
    ，信無再犯之虞，公訴人於本院審理時亦請求法院給予被告
    緩刑之機會，本院因認對其所宣告之刑以暫不執行為當，爰
    併予宣告緩刑2年，促其戒慎，用啟自新。
據上論斷，應依刑事訴訟法第455條之1第1項、第3項、第373 條
、第368條，刑法第74條第1款，判決如主文。
本案經檢察官鍾曉亞到庭執行職務。
中　　華　　民　　國　　94　　年　　5 　　月　　31　　日
                  刑事第四庭審判長法  官  王紋瑩
                                  法  官  馮俊郎
                                  法  官  蔡欣怡
以上正本證明與原本無異。
不得上訴。
                                  書記官  謝國聖
中　　華　　民　　國　　94　　年　　5 　　月　　31　　日
附件
臺灣新竹地方法院刑事簡易判決
                             九十二年度竹交簡字第二二號
    公  訴  人  臺灣新竹地方法院檢察署檢察官
    被      告  甲○
    選任辯護人  魏早炳律師
                李克欣律師
                魏翠亭律師
右列被告因過失傷害案件，經檢察官聲請簡易判決處刑（九十一
年度偵字第五九八六
號），本院判決如左：
    主  文
甲○過失傷害人，處拘役貳拾伍日，如易科罰金，以佰元折算
壹日。
    事  實
一、甲○於民國九十一年八月五日十九時四十五分許（聲請簡易
    判決處刑書誤載為上午九時四十五分），駕駛車號ＪＦ－二
    ０六八號自小客車，沿新竹市○○街五三巷由西向東方向行
    駛，途經新竹市○○街五三巷與東山街三二七巷二弄口之號
    誌故障未運作、又無交通警察指揮之交岔路口時，本應減速
    慢行，作隨時停車之準備，且應注意車前狀況，隨時採取必
    要之安全措施，依當時天候晴、為夜間有照明之光線、路面
    乾燥、無缺陷、道路無障礙物、視距良好，並無不能注意之
    情事，惟甲○竟疏未減速慢行，亦未注意車前狀況，即直行
    駛入前述交岔路口內，適有丙○○所騎乘並後載其妻乙○○
    及其女之車號ＨＭＡ－九六八號機車沿新竹市○○街三二七
    巷二弄由北向南直行前來，丙○○疏未注意車輛行至號誌故
    障而無交通警察指揮之交岔路口，支線道車應暫停讓幹線道
    車先行之規定，未讓甲○駕駛之上開自小客車先行，貿然直
    行騎入前述交岔路口內，甲○閃避不及，致其所駕駛上開自
    小客車之前保險桿撞及丙○○所騎右揭機車之右側車身，使
    之人車倒地，丙○○受到手肘擦傷（已於偵查中撤回告訴）
    ，乙○○受有右側脛腓骨開放性骨折併皮膚、肌肉缺損骨骼
    暴露之傷害。甲○於肇事後，在未經有偵查權之機關或公務
    員發覺為犯嫌前即報警，並向處理本件車禍之員警洪政和自
    首而接受裁判。
二、案經乙○○訴由新竹市警察局第三分局報請臺灣新竹地方法
    院檢察署檢察官偵查聲請簡易判決處刑。
    理  由
一、得心證之理由：
（一）訊據被告甲○於偵訊時業已坦承其有過失（見九十年度偵
      字第五八九六號卷第三一頁），於本院訊問時亦認同臺灣
      省竹苗區行車事故鑑定委員會之鑑定結果，自認其駕車行
      經路口未注意車前狀況，且對於臺灣省車輛行車事故覆議
      鑑定委員會認為其兼有未減速接近之過失，亦表示無意見
      （見本院九十二年十一月十二日、九十三年二月三日訊問
      筆錄），核與告訴人乙○○、丙○○之指訴大體相符，證
      人即目擊車禍發生經過之魏秀坤於警訊時復證稱被告行經
      路口時並未減速，且有告訴人乙○○受傷住院之行政院衛
      生署新竹醫院甲種診斷證明書一紙、道路交通事故調查報
      告表一份及處理員警所拍攝肇事現場照片十四幀存卷可按
      ，再依被告於本院訊問時所述，其進入前述交岔路口時，
      即已發現左方距離十公尺遠處有告訴人丙○○所騎之上開
      機車，其認為該機車應不會衝過來，因而繼續直行，詎料
      該機車迅即駛來，因而發生車禍（見本院九十二年四月二
      十八日訊問筆錄），顯然被告並未減速慢行，亦未充分注
      意車前狀況，堪可認定。至於前述交岔路口於本件車禍發
      生時，燈光號誌究竟有無運作之疑點，被告、告訴人丙○
      ○、乙○○、證人魏秀坤於距離案發最近時之警訊中均稱
      沒有運作（見九十一年度偵字第五九八六號卷第四業、第
      五頁反面、第七頁反面、第九頁反面），卷附道路交通事
      故調查報告表亦為相同之記載，車禍現場照片均不見行車
      管制之燈光，新竹市警察局第三分局並函覆稱車禍發生時
      該處號誌無運作亦無閃燈動作，有該局九十二年五月二十
      八日竹市警三分刑字第０九二００一五三六七號函暨照片
      在卷可參，是以，雖被告及告訴人丙○○於距離事發九個
      月後之本院訊問中皆改稱當時被告行車方向閃黃燈、告訴
      人丙○○騎車方向閃紅燈，然人之記憶將隨時間逐漸模糊
      ，此乃通常之理，而現場照片此一物證則明確顯示當時無
      行車管制燈光，故仍以被告、告訴人乙○○、丙○○、證
      人魏秀坤於警訊時之陳述為可採，堪信車禍發生時，上開
      交岔路口之行車管制號誌因故障而未運作。此外，被告、
      告訴人乙○○、丙○○、證人魏秀坤亦均未陳稱上開時地
      有交通警察負責指揮交通，則當時該交岔路口並無警員指
      揮交通，同堪認定。按行經無號誌之交岔路口時，應減速
      慢行，作隨時停車之準備；汽車行駛時，駕駛人應注意車
      前狀況，並隨時採取必要之安全措施，道路交通安全規則
      第九十三條第二款、第九十四條第三項分別定有明文。被
      告於右揭時地駕車本應注意上開規定，依當時情形又無不
      能注意之情事，竟疏未注意，致生本件車禍，其有過失自
      明；另告訴人乙○○確因本件車禍受有右側脛腓骨開放性
      骨折併皮膚、肌肉缺損骨骼暴露之傷害，已如前述，足認
      與被告之過失行為間具有相當因果關係。
（二）告訴人乙○○雖執陳其夫即告訴人丙○○，就本件車禍發
      生並無過失云云。然查，依據卷附道路交通事故調查報告
      表之事故現場圖、新竹市警察局第三分局於九十二年五月
      二十四日日間拍攝之前揭交岔路口照片所示，東南街五三
      巷寬度為十一點一公尺，其上繪有雙黃線及行人穿越道，
      東山街三二七巷二弄口寬度則為五點一公尺，未繪製分向
      限制線或行人穿越道，足見於該交岔口東南街五三巷係幹
      線道，東山街三二七巷二弄則為支線道。承前所述，上開
      交岔路口於車禍發生時，燈光號誌因故障而未運作，且無
      交通警察負責指揮交通，依道路交通安全規則第一百零二
      條第一項第二款之規定：「車輛行至無號誌或號誌故障而
      無交通警察指揮之交岔路口，支線道車應暫停讓幹線道車
      先行」，告訴人丙○○騎車行經上開交岔路口時，其所屬
      道路係支線道，自應讓屬於幹線道行車之被告先行。第查
      ，依道路交通事故調查報告之事故現場圖所示，二車相撞
      後機車之刮地痕起點位於該交岔路口之正中央，則告訴人
      丙○○所辯其騎越被告方向車道之中心線才發生車禍一節
      ，與卷附證據不符，尚不可取。又告訴人丙○○陳稱其行
      經該交岔路口時，曾停頓一下，有看見右邊四十公尺遠處
      被告所駕車輛之小燈，其便以時速十至十五公里之速度騎
      入該交岔路口，但起步五、六秒後即發生車禍（見九十一
      年度偵字第五九八六號卷第七頁反面、本院九十二年五月
      十二日訊問筆錄）。惟以時速十公里、起步五秒後發生車
      禍之最寬鬆標準來計算告訴人丙○○之騎乘距離，已達十
      三點八九公尺（１００００公尺／６０／６０ｘ５＝１３
      ‧８９公尺），此與前述東南街五三巷寬度十一點一公尺
      相互對照，倘若告訴人丙○○所言為真，依其騎乘之距離
      ，告訴人丙○○應當早已穿越該交岔路口，實無可能與被
      告所駕車輛在交岔路口正中央發生相撞，足見告訴人丙○
      ○所述其看到被告車輛距其四十公尺遠，絕非實情，而應
      以被告所述欲駛入交岔路口時二車距離十公尺較為可採。
      職是，告訴人丙○○在欲進入交岔路口時，既已發現右邊
      幹線道十公尺處有被告駕駛之車輛駛來，自應注意讓屬於
      幹線道之被告車輛先行，其疏未注意，貿然直行騎入前述
      交岔路口內，亦有過失甚明，惟告訴人丙○○之過失行為
      ，尚無足解免被告之罪責。
（三）本件曾先後送請臺灣省竹苗區車輛行車事故鑑定委員會鑑
      定及臺灣省車輛行車事故覆議鑑定委員會覆議，有臺灣省
      竹苗區車輛行車事故鑑定委員會九十二年十月二十七日出
      具之竹鑑字第九二一０九九號函暨所附之鑑定意見書、臺
      灣省車輛行車事故覆議鑑定委員會九十三年一月十四日出
      具之府覆議字第九二一一三七三號函各一份在卷可按。右
      揭鑑定及覆議結果關於認定被告未減速且未注意車前狀況
      、告訴人丙○○支線道車未讓幹線道車先行，雙方各有過
      失部分，與前述事實相核，尚可採認；但關於認為被告、
      告訴人丙○○分係行經設有閃光黃燈、閃光紅燈岔路口部
      分，未及注意當時該交岔路口之燈光號誌因故障而未運作
      ，此部份意見顯與卷附物證不符，尚不可憑，併敘明之。
（四）綜上，本案事證明確，被告犯行堪以認定，應予依法論科
      。
二、被告甲○之過失駕駛行為致告訴人乙○○受到前揭傷害，核
    其所為係犯刑法第二百八十四條第一項前段之過失傷害罪。
    又被告於肇事後，在未經有偵查權之機關或公務員發覺為犯
    嫌前即報警，並向處理本件車禍之員警洪政和陳明其為肇事
    者，業經告訴人丙○○陳述在卷，並有被告警訊筆錄、道路
    交通事故調查報告表附卷可按，被告所犯之過失傷害罪應依
    刑法第六十二條前段規定，減輕其刑。再查，告訴人丙○○
    已於偵查中具狀撤回告訴，有撤回告訴書在卷可查（見九十
    一年度偵字第五九八六號卷第十六頁），聲請簡易判決處刑
    書認為被告以一過失駕駛行為同時致告訴人丙○○、乙○○
    受傷，係想像競合犯，實有未當，是關於被告之過失行為導
    致告訴人丙○○受傷部分，本應為不受理之諭知，然聲請簡
    易判決書認為此部份與前揭有罪部分，具有想像競合犯之裁
    判上一罪關係，爰不另為不受理之諭知，附此敘明。爰審酌
    被告素行尚佳，犯後自首，態度良好，願以新台幣十六萬元
    和解，雖不為告訴人乙○○接受，但足見被告確有悔悟之心
    ，又衡酌被告之過失僅為本件車禍之部分肇事原因，告訴人
    丙○○亦同有過失等一切情狀，量處如主文所示之刑，併諭
    知易科罰金之折算標準。
三、依刑事訴訟法第四百四十九條第一項、第四百五十四條第一
    項，刑法第二百八十四條第一項前段、第六十二條前段、第
    四十一條第一項，罰金罰鍰提高標準條例第一條前段、第二
    條，逕以簡易判決處刑如主文。
如不服本判決，得於判決書送達之翌日起十日內，以書狀敘述理
由，向本庭提出上訴。
中    華    民    國   九十三  年   二   月    二十七 日
                       臺灣新竹地方法院新竹簡易庭
                            法  官 李珮瑜
右正本證明與原本無異。
                            書記官  龔紀亞
中    華    民    國   九十三   年   二  月    二十七 日
附錄本案論罪科刑法條：
刑法第二百八十四條第一項前段：
因過失傷害人者，處六月以下有期徒刑、拘役或五百以下罰金。
